【裁判字號】    98,交聲,301
【裁判日期】    980921
【裁判案由】    違反道路交通管理處罰條例
【裁判全文】
臺灣宜蘭地方法院交通事件裁定        98年度交聲字第301號
移
異  議  人  甲○○
上列異議人即受處分人因違反道路交通管理處罰條例案件，對於
交通部公路總局臺北區監理所宜蘭監理站於民國98年6月26日所
為之宜監字第裁43-Q00000000號裁決處分，聲明異議，本院裁定
如下：
        主  文
異議駁回。
        理  由
一、按道路交通管理處罰條例所稱之汽車，包括機器腳踏車，道
    路交通管理處罰條例第3條第8款定有明文。次按道路交通管
    理處罰條例第12條第1項第7款、第2項規定：汽車已領有號
    牌而未懸掛或不依指定位置懸掛者，處汽車所有人新台幣（
    下同）3,600元以上10,800元以下罰鍰，並禁止其行駛，且
    牌照亦應吊銷之。再按汽車號牌懸掛位置，除原設有固定位
    置外，應依下列規定懸掛固定：機器腳踏車及拖車號牌每車
    1面，應正面懸掛於車輛後端之明顯適當位置；又汽車號牌
    不得變造損毀、塗抹或粘貼其他材料、加裝邊框或霓虹燈、
    裝置旋轉架、顛倒懸掛或以安裝其他器具之方式使不能辨認
    其牌號，並不得以他物遮蔽，如有污穢，致不能辨認其牌號
    時，應洗刷清楚，道路交通安全規則第11條第1項第3款暨同
    條第2項亦有明定。
二、移送機關裁決意旨略以：宜蘭縣警察局蘇澳分局值勤員警於
    於民國98年5月15日晚上10時15分許，在宜蘭縣蘇澳鎮○○
    路493號前查獲由林嘉文騎乘之PVW-607號重型機車有「未依
    規定懸掛車牌」之違規事實，經宜蘭縣警察局蘇澳分局以宜
    警交字第Q00000000號舉發違反道路交通管理事件通知單舉
    發，經移送機關請上開舉發單位調查，仍認異議人即該車所
    有人違規事實明確，乃以異議人違反前述道路交通管理處罰
    條例第12條第1項第7款及同條第2項規定之行為，裁處罰鍰
    5,400元，並吊銷牌照等語。
三、異議意旨略以：伊當初購買車牌號碼PVW-307號重型機車為
    中古車，年代已超過10年，伊不知道該車牌有這種旋轉裝置
    。且該輛機車於年初時由台北寄回宜蘭後，就交給伊女婿騎
    乘。又舉發違規當天騎乘該機車之人即異議人之女婿林嘉文
    證稱伊係從今年年初開始騎乘該部機車，伊不曉得車牌可以
    旋轉，當天騎乘機車時車牌並無翹高，是員警攔停後自行將
    車牌旋轉調整角度，然後予以拍照，再以道路交通管理處罰
    條例第12條第1項第7款舉發。則異議人被舉發當時之機車車
    牌往上翹，並非異議人所為，而是執勤人員事後加工所致，
    該員警之舉發過程，實有可議之處，故舉發單位及裁決機關
    據對異議人裁處罰鍰5,400元，不合法理，為此請求撤銷原
    處分云云。
四、經查：
（一）林嘉文於98年5月15日晚上10時15分許，騎乘車牌號碼PVW
      -607號重型機車，行經宜蘭縣蘇澳鎮○○路493號時，為
      警認定其機車有安裝號牌旋轉架（可將號牌掀起）之違規
      行為，經宜蘭縣政府警察局蘇澳分局執勤警員當場攔停掣
      單舉發一節，業經證人即製單舉發本件違規行為之宜蘭縣
      政府警察局蘇澳分局執勤警員陳清煥到庭結證稱：當天伊
      執行取締酒駕勤務，在派出所前攔檢，發現車牌號碼PVW-
      607號機車車牌稍微有異狀，請他停下到派出所前面檢查
      車牌，發現他的車牌有旋轉裝置，不是在固定架上，所以
      就依法舉發。當時車牌位置如照片編號1所示，為平放，
      編號2以後是發現騎車者之車牌有旋轉裝置，就把車牌掀
      起來的情況（庭呈照片5張，見本院卷第23-25頁）。當時
      檢查時發現螺絲的紅色旋轉處有旋轉架子，可以將車牌掀
      起來或放下等語綦詳，並有採證照片5幀附卷可稽，堪以
      認定。是異議人車輛有上開旋轉裝置之事實，自堪認定。
（二）按汽車所有人縱有懸掛號牌，惟如將號牌擅自裝置於可控
      制變更之旋轉架上，無論其行駛時有無使用操作使用，應
      已構成前揭道路交通管理處罰條例第12條第1項第7款「已
      領有號牌不依指定位置懸掛」，而應依該條規定處罰之，
      有交通部96年4月26日交路字第0960028650號函釋可參。
      故異議人雖辯稱：被攔停之時，機車車牌確實是平放懸掛
      於車輛後端之位置，並非往上傾斜云云，自不影響本件違
      規之認定。
（三）異議人又辯稱：不知該機車有上開裝置云云。惟查，異議
      人為車輛所有人，自有注意及維護車輛之設備符合法規之
      義務，是異議人此部分之辯解，亦無可採。
五、綜上所述，異議人之機車確有車牌不依規定位置懸掛之違規
    行為。從而，移送機關依道路交通管理處罰條例第12條第1
    項第7款及同條第2項裁處罰鍰5,400元並吊銷牌照，核無不
    合。本件聲明異議為無理由，應予駁回。
據上論斷，應依道路交通案件處理辦法第19條，裁定如主文。
中    華    民    國    98    年    9    月     21    日
                  交通法庭  法  官  謝佩玲
以上正本證明與原本無異。
如不服本裁定，應於裁定送達後5日內，向本院提出抗告狀。（
應附繕本）
                            書記官  李玉雲
中    華    民    國    98    年    9     月    21    日


司法院資訊處製作；財團法人民間司法改革基金會備份。
